臺灣臺北地方法院民事裁定
111年度聲再字第380號
再審聲請人  張文俐  
上列再審聲請人因與再審相對人中國信託商業銀行股份有限公司
間聲請再審事件，對於本院民國110年12月24日110年度聲再字第
1682號確定裁定聲請再審，本院裁定如下：
    主  文
一、再審聲請駁回。
二、聲請程序費用由再審聲請人負擔。　　
　　理　由
一、按對於確定裁定聲請再審，應依民事訴訟法第507條準用第5
    01條第1項第4款規定，表明再審理由，此為必須具備之程式
    。表明再審理由，必須指明原確定裁定有如何合於法定再審
    事由之具體情事，始為相當；倘僅泛言有何條款之再審事由
    ，而無具體情事者，難謂已合法表明再審理由。如未表明再
    審理由，其再審聲請即屬不合法，法院無庸命其補正，逕以
    裁定駁回之（最高法院109年度台簡聲字第14號裁定意旨參
    照）。又聲請再審，係請求廢棄其前確定裁定為目的，苟聲
    請人對原確定裁定聲請再審之主張合於法定再審理由，始需
    遞次審理原確定裁定前之諸確定裁判，如對原確定裁定聲請
    再審非有理由，法院即無庸就該確定裁定前之諸確定裁判為
    審理（最高法院104年度台聲字第737號裁定意旨參照）。
二、次按民事訴訟法第496條第1項第1款所謂適用法規顯有錯誤
    者，係指確定判決所適用之法規顯然不合於法律規定，或與
    司法院現尚有效及大法官會議之解釋顯然違反，及確定判決
    消極的不適用法規，顯然影響裁判者而言（最高法院60年度
    台再字第170號裁判及司法院大法官會議釋字第177號解釋意
    旨參照）。申言之，該款係指確定判決適用法規顯有錯誤而
    言，至漏未調查證據等訴訟程序進行之事項則不與焉。且所
    謂適用法規顯有錯誤者，不包括漏未斟酌證據、認定事實錯
    誤、取捨證據失當、判決不備理由及在學說上諸說併存致發
    生法律上見解歧異等情形在內（最高法院63年度台上字第88
    0號、90年度台再字第27號裁判意旨參照）。又民事訴訟法
    第496條第1項第13款所謂當事人發現未經斟酌之證物或得使
    用該證物，係指前訴訟程序已存在之證物，因當事人不知有
    該證物，現始知之，或雖知有此證物而不能使用，現始得使
    用者，且以如經斟酌可受較有利益之裁判者為限（最高法院
    110年度台聲字第1492號民事裁定意旨參照）。
三、經查：
　㈠再審聲請人與相對人間清償借款等事件，經本院以108年度店
    簡字第1478號判決、109年度簡上字第273號判決再審聲請人
    敗訴確定（下稱原確定判決），嗣再審聲請人提起再審之訴
    ，經本院以110年度再易字第28號裁定駁回確定，再審聲請
    人對之聲請再審，經本院以110年度聲再字第1668號確定裁
    定（下稱1668號裁定）駁回，再審聲請人對之聲請再審，經
    本院以110年度聲再字第1682號裁定駁回（下稱原確定裁定
    ）。
　㈡再審聲請人固以相對人之債權已罹於時效，且相對人於前訴
    訟程序未提出債權憑證，所提證物亦係經偽造、竄改，然原
    確定判決、1668號裁定及原確定裁定均未查證確認前情，逕
    駁回再審聲請人之上訴及再審之聲請，有民事訴訟法第496
    條第1項第1款、第2款、第13款所定之再審事由而對原確定
    裁定聲請再審。核其聲請意旨實係對原確定判決實體法律關
    係認定違誤之指摘，與原確定裁定係以再審聲請人未合法表
    明再審事由而駁回再審聲請之理由無涉，再審聲請人未就原
    確定裁定有何理由與主文顯有矛盾之情予以具體指摘，僅泛
    稱原確定裁定有民事訴訟法第496條第1項第2款所定之再審
    事由，自難認再審聲請人已合法表明聲請再審之理由，則其
    再審之聲請即非合法。又再審聲請人雖稱原確定裁定有未調
    查證據之重大瑕疵云云，惟依前揭說明，民事訴訟法第496
    條第1項第1款所謂適用法規顯有錯誤並不包含漏未調查證據
    ，再審聲請人據此聲請再審，自屬顯無理由。另再審聲請人
    所陳其於上訴審被駁回後，閱卷、拷貝，以原卷證據提出再
    審，而指稱原確定裁定「未查證」該等證物云云，惟此既均
    屬前訴訟程序卷內之資料，足認前開證物均非再審聲請人於
    前訴訟程序所不知，現始知之，或雖知有此證物而不能使用
    ，現始得使用之證物，自非屬民事訴訟法第496條第1項第13
    款所稱「當事人發見未經斟酌之證物」，再審聲請人即無從
    依該款規定據以聲請再審，則其主張原確定裁定有民事訴訟
    法第496條第1項第13款之再審事由，非有理由。
　㈢至再審聲請人主張原確定判決、1668號裁定有漏未調查證據
    之違誤云云，則屬本院認再審聲請人對原確定裁定聲請再審
    為有理由後，始須遞次審理原確定裁定前之歷次確定裁判有
    無理由之問題，原確定裁定之再審聲請既有一部為不合法、
    一部為無理由，本院自無庸就原確定裁定前之諸確定裁判為
    遞次審理，附此敘明。
四、從而，聲請人以原確定裁定有民事訴訟法第496條第1項第2
    款所定事由聲請再審部分，為不合法，以有同條項第1、13
    款所定事由聲請再審部分，為無理由，均應予駁回。
五、結論：本件聲請一部為不合法、一部為無理由。依民事訴訟
    法第507條、第502條、第95條、第78條，裁定如主文。
中　　華　　民　　國　　111 　年　　3 　　月　　28　　日
            民事第九庭  審判長法　官　  林玲玉
　　　　　　　　　            法　官　  曾育祺
                              法　官　  梁夢迪
以上正本係照原本作成。
本裁定不得抗告。
中　　華　　民　　國　　111 　年　　3 　　月　　28　　日
                              書記官　  石勝尹